臺灣臺北地方法院刑事判決
110年度交易字第112號
公  訴  人  臺灣臺北地方檢察署檢察官
被      告  劉信文


上列被告因過失傷害案件，經檢察官提起公訴（110年度偵字第4
907號），本院判決如下：
    主  文
劉信文犯過失傷害罪，處拘役肆拾日，如易科罰金，以新臺幣壹
仟元折算壹日。
    事  實
一、劉信文於民國109年10月9日下午5時41分許（起訴書誤載為1
    09年10月9日下午5時40分許，應予更正），駕駛車牌號碼00
    0-00號營業小客車（下稱本案小客車），沿臺北市中正區新
    生南路1段外側車道北往南方向行駛，行經新生南路1段00之
    1號前（下稱本案地點）時，本應注意汽車行駛時除遇突發
    狀況必須減速外，不得任意驟然煞車，前車如須減速暫停，
    駕駛人應預先顯示燈光或手勢告知後車，而依當時情形，並
    無不能注意之情事，劉信文竟疏未注意及此，未預先顯示燈
    光或手勢，即驟然在該車道中煞車，並變換行向朝該車道右
    側路邊行駛，適同向後方有蔡宗頤騎乘車牌號碼000-0000號
    普通重型機車（下稱本案機車）行經該處，見狀為避免碰撞
    緊急煞車，因此失控而人車倒地，並受有右側手肘撕裂傷、
    右側下肢多處擦傷等傷害。
二、案經蔡宗頤訴由臺北市政府警察局中正第一分局報告臺灣臺
    北地方檢察署檢察官偵查起訴。
    理  由
壹、證據能力部分：
一、按被告以外之人於審判外之言詞或書面陳述，除法律有規定
    者外，不得作為證據；又被告以外之人於審判外之陳述，雖
    不符合同法第159條之1至第159條之4之規定，但經當事人於
    審判程序同意作為證據，法院審酌該言詞陳述或書面陳述作
    成時之情況，認為適當者，亦得為證據。當事人、代理人或
    辯護人於法院調查證據時，知有第159條第1項不得為證據之
    情形，而未於言詞辯論終結前聲明異議者，視為有前項之同
    意，刑事訴訟法第159條第1項及第159條之5分別定有明文。
    查本案判決下列所引用之被告以外之人於審判外之陳述，部
    分因被告劉信文同意有證據能力（見本院110年度審交易字
    第480號卷第46頁），或檢察官、被告迄至言詞辯論終結前
    均未就證據能力聲明異議（見本院110年度交易字第112號卷
    卷【下稱本院卷】第105頁），復經本院審酌該等證據之取
    得並無違法情形，且與待證事實具有關連性，證明力亦無顯
    然過低或顯不可信之情形，認以之作為證據使用均屬適當，
    應認有證據能力。
二、其餘資以認定本案犯罪事實之非供述證據，並無證據證明有
    違反法定程序取得之情形，且亦與本案待證事實具有證據關
    連性，均認有證據能力。
貳、實體部分：
一、認定事實所憑之證據及理由：
    訊據被告矢口否認有何過失傷害之犯行，辯稱：我是在109
    年10月9日下午5時55分左右，駕駛本案小客車行經新生南路
    到濟南路，當時我要去看中醫，但我是走快車道，在新生南
    路1段與濟南路交岔路口停等紅綠燈，過了該路口後，我才
    打方向燈從快車道切入慢車道，本案不是我造成的云云。經
    查：
（一）告訴人於109年10月9日下午5時41分許，沿臺北市中正區
      新生南路1段外側車道北往南方向行駛，行經本案地點時
      ，原行駛在其前方之計程車，驟然在該車道中煞車，並變
      換行向朝該車道右側路邊行駛，告訴人見狀為避免碰撞緊
      急煞車，因此失控而人車倒地，並受有右側手肘撕裂傷、
      右側下肢多處擦傷等傷害等節，業據告訴人於警詢及偵查
      中證稱：我當時騎乘本案機車沿新生南路北往南方向行駛
      ，行經本案地點時，因前方計程車右切急停，我見狀後緊
      急煞車，當下人車倒地等語明確（見臺灣臺北地方檢察署
      110年度偵字第4907號卷【下稱偵卷】第16頁、第96頁）
      ，並有臺北市立聯合醫院（仁愛院區）診斷證明書、道路
      交通事故現場圖、道路交通事故調查報告表㈠、㈡、道路交
      通事故補充資料表、現場及本案機車車損照片在卷可稽（
      見偵卷第27頁、第41頁、第49至51頁、第43頁、第63至67
      頁）；復經本院勘驗臺北市中正區新生南路1段與忠孝東
      路交岔路口之監視器錄影畫面確認無訛，製有勘驗筆錄及
      附件截圖在卷（見本院卷第37至38頁、第53至64頁、第10
      1頁，勘驗結果詳如附表一所示），此部分事實，首堪認
      定。
（二）又上開臺北市中正區新生南路1段與忠孝東路交岔路口之
      監視器錄影畫面雖未清楚攝得A車之車牌號碼，然徵之告
      訴人於偵查中證稱：當時我前方是一臺計程車，我記得車
      牌號碼有000這個數字等語（見偵卷第95頁），而本案小
      客車之車牌號碼為000-00號乙節，有監理車籍資料查詢表
      在卷可查（見偵卷第73頁），是本案小客車車牌號碼之阿
      拉伯數字確與告訴人所指述之車牌號碼相同。復參諸前開
      勘驗內容，A車之後車燈形狀略成三角形，而A車肇事後，
      繼續沿新生南路1段外側車道北往南方向直行，至下午5時
      42分33秒，才有另一輛計程車（C車）沿同一車道行駛在A
      車後方，期間並無其他車輛通過等情，有上開勘驗筆錄及
      附件截圖在卷可參（見本院卷第37至38頁、第53至64頁、
      第101頁），再經本院勘驗同時段本案地點之下一路口即
      臺北市○○區○○○路0段00號前（北往南行向）之監視器錄影
      畫面，勘驗結果略以：本案小客車於當日下午5時43分42
      秒進入畫面，而本案小客車後車燈與上開A車後車燈樣式
      一致，另於下午5時43分47秒許另有一臺計程車進入畫面
      ，並行駛在本案小客車後方，其後車燈樣式亦與前開C車
      相吻合等節，此亦有勘驗筆錄及附件截圖存卷可佐（見本
      院卷第38至39頁、第65至66頁，詳如附表二所示），因此
      ，互核上開兩地點之監視器畫面，本案小客車之後車燈樣
      式確與肇事之A車一致，且監視器畫面時間密接、連貫，
      而本案小客車與C車之前後相對位置，亦與A車、C車相對
      位置一致，斯時兩車中間亦無其他計程車經過。綜合上開
      事證，本案肇事之A車即為被告所駕駛之本案小客車乙節
      ，堪以認定。
（三）按汽車行駛時，除遇突發狀況必須減速外，不得任意驟然
      減速、煞車或於車道中暫停。前車如須減速暫停，駕駛人
      應預先顯示燈光或手勢告知後車，後車駕駛人應隨時注意
      前車之行動，道路交通安全規則第94條第2項定有明文。
      查，被告駕駛本案小客車行駛在道路上，依法即負有如上
      之注意義務，而依本案當時天候路況，並無不能注意之情
      事，且肇事前該路段車流正常，並無回堵跡象，然被告於
      行駛過程中竟疏未注意，驟然在該車道中煞車，並變換行
      向朝該車道右側路邊行駛，且由如附表一所示勘驗內容可
      徵，被告駕駛本案小客車變換行向前，並未預先顯示燈光
      或手勢，導致告訴人見狀為避免碰撞僅能緊急煞車，因此
      失控而人車倒地，並受有前開傷害，被告就本案事故之發
      生自有過失。被告因上開過失致釀事故，並導致告訴人受
      有前揭傷害，其過失行為與告訴人所受之傷害間，自具有
      相當之因果關係。
（四）至被告雖辯稱：我當天是在晚上5時55分許，才行經本案
      地點，當時要去中醫診所看診，我是走快車道，在新生南
      路1段與濟南路交岔路口停等紅綠燈，過了濟南路後，才
      打方向燈從快車道切入慢車道，並將車停在中醫診所前面
      云云，然由臺北市○○區○○○路0段00號前之監視器錄影畫面
      觀之，被告駕駛本案小客車係於109年10月9日下午5時43
      分42秒，行經臺北市○○區○○○路0段00號前，且並無被告所
      述通過新生南路1段與濟南路交岔路口後才從快車道變換
      車道到慢車道之情形，被告上開所辯，與監視器錄影畫面
      勘驗內容不符，已難採信。況經本院函詢被告就診之珍仁
      堂中醫診所，該診所函覆略以：被告係於109年10月8日晚
      間7時9分掛號門診乙情，有該診所回函附卷可佐（見本院
      卷第19頁），被告就診之日期亦與本案案發日期不同，顯
      見被告上開所辯，難認可採。
（五）按汽車在同一車道行駛時，除擬超越前車外，後車與前車
      之間應保持隨時可以煞停之距離；又汽車行駛時，駕駛人
      應注意車前狀況，並隨時採取必要之安全措施，道路交通
      安全規則第94條第1項前段、第3項前段亦有明文規定。本
      案告訴人騎乘本案機車，原亦應注意上開規定謹慎行駛，
      且依當時情形，客觀上亦無不能注意之情事，告訴人竟亦
      疏未注意車前狀況並保持安全距離，以致於被告驟然煞停
      時，欠缺足夠反應時間而採取適當操作，為避免碰撞而緊
      急煞車，因此失控而倒地，可認告訴人就本案車禍事故之
      發生亦具有過失。而本案經送請臺北市車輛行車事故鑑定
      委員會鑑定，鑑定結果固同認告訴人具有「駕駛失控」之
      肇事因素乙節，有臺北市交通事件裁決所110年7月15日北
      市裁鑑字第1103085601號函暨所附臺北市車輛行車事故鑑
      定會鑑定意見書附卷可參（見偵卷第125至129頁），然此
      僅屬量刑斟酌因素或民事過失責任相抵之問題，洵無礙被
      告過失之成立，併此敘明。
（六）另本案經送請臺北市車輛行車事故鑑定會鑑定，鑑定結果
      雖認被告有「駕車向右變換行向未注意其他車輛」之肇事
      因素乙情，同有上開鑑定意見書在卷可參（見偵卷第125
      至129頁），而公訴意旨亦認被告係駕駛本案汽車變換行
      向時，疏未注意其他車輛即貿然向右變換行向並煞車，而
      具有過失乙旨，雖均與本院認定被告之肇事原因不盡相符
      ，然無礙於本案被告過失傷害犯行之認定，附此敘明。
（七）綜上，被告前揭辯詞，顯與卷內證據彰顯之事實不符，尚
      難憑採。本件事證明確，被告所犯過失傷害犯行，事證明
      確，應依法論科。
二、論罪科刑：
(一)核被告所為，係犯刑法第284條前段之過失傷害罪。
(二)爰以行為人之責任為基礎，審酌被告於上揭時間駕駛本案小
    客車行經本案地點時，竟未預先顯示燈光或手勢，即驟然在
    該車道中煞車，致告訴人為避免碰撞緊急煞車，因此失控而
    人車倒地，並受有前開傷害，所為實有不該；且被告犯後否
    認犯行，始終無與告訴人洽談和解之意願，犯後態度難認良
    好；惟考量告訴人就本案車禍發生亦有過失，併衡以被告於
    本院審理時自陳其為高中畢業之智識程度、目前為計程車司
    機、家中無人需其扶養之家庭生活狀況（見本院卷第45頁）
    ，暨被告之過失情節、告訴人所受傷勢等一切情狀，量處如
    主文所示之刑，並諭知易科罰金之折算標準。
據上論斷，應依刑事訴訟法第299條第1項前段，判決如主文。
本案經檢察官白勝文提起公訴，檢察官邱曉華到庭執行職務。
中　　華　　民　　國　　111 　年　　3 　　月　　30　　日
　　　　　　　　　刑事第七庭  法　官　王星富
上正本證明與原本無異。 
如不服本判決應於收受送達後20日內向本院提出上訴書狀，並應
敘述具體理由；其未敘述上訴理由者，應於上訴期間屆滿後20日
內向本院補提理由書（均須按他造當事人之人數附繕本）「切勿
逕送上級法院」。告訴人或被害人如對於本判決不服者，應具備
理由請求檢察官上訴，其上訴期間之計算係以檢察官收受判決正
本之日期為準。 因疫情而遲誤不變期間，得向法院聲請回復原
狀。
                              書記官  林素霜
中　　華　　民　　國　　111 　年　　4 　　月　　1 　　日
附錄本案論罪科刑法條：
中華民國刑法第284條
因過失傷害人者，處1年以下有期徒刑、拘役或10萬元以下罰金
；致重傷者，處3年以下有期徒刑、拘役或30萬元以下罰金。

附表一：
勘驗標的 「忠孝新生北往南.asf」檔案 勘驗結果 一、本檔案為109年10月9日17時40分26秒起至同日17時45分23秒止，臺北市中正區新生南路1段與忠孝東路交岔路口之監視器錄影畫面。 二、畫面時間17時41分41秒至17時41分42秒，一輛黃色計程車（下稱A車）及告訴人騎乘之機車（下稱B車）由畫面左側進入畫面，A車閃爍右方向燈後駛入外側車道，B車行駛在其後方，A車與B車間尚有1臺機車，A、B車均朝畫面左上方（即新生南路1段由北往南方向）外側車道方向行駛。A車之車牌號碼及廠牌標誌無法辨識，特徵為安裝有白色計程車車頂燈，後車燈形狀略成三角形。 三、畫面時間17時41分42秒起至17時41分50秒，A車繼續沿畫面左上方（即新生南路1段由北往南方向）外側車道行駛，B車則行駛於A車右後方。 四、畫面時間17時41分51秒至17時41分54秒，A車煞車燈亮起（此時右側方向燈未亮），前方車流正常並無回堵跡象，A車煞車燈亮起後朝車道右側行駛，之後可以看到A車右側的方向燈亮起，在A車右後方的B車隨即倒地。 五、畫面時間17時41分55秒至17時42分10秒，A車右側方向燈持續閃爍；17時41分56秒時A車停止行駛；17時42分10秒，A車繼續往前行駛，告訴人仍留在原地。 六、另畫面時間17時41分41秒起至17時42分33秒止，均只有機車，而無其他汽車駛入畫面左上方（即新生南路1段由北往南方向）外側車道。直至17時42分33秒至17時42分34秒，才有另一輛計程車（下稱C車）朝畫面左上方外側車道行駛。C車之車牌號碼及廠牌標誌亦無法辨識，特徵為安裝有白色計程車車頂燈，後車燈形狀略成長方形。 

附表二：
勘驗標的 「新生濟南北往南.asf」檔案 勘驗結果 一、本檔案為109年10月9日17時42分59秒起至同日17時43分58秒止，臺北市○○區○○○路0段00號前之監視器錄影畫面。 二、檔案時間17時43分42秒至17時43分46秒，被告駕駛車牌號碼000-00號黃色計程車（即本案小客車）從畫面左側外側車道直行進入畫面並朝畫面上方（即新生南路1段由北往南方向）行駛。經核被告駕駛之車輛後車燈樣式與附表一所示A車之後車燈樣式相符。 三、檔案時間17時43分47秒，另有一輛車牌號碼000-00號黃色計程車從畫面左側直行進入畫面，行駛被告車輛後方，相距約1.5個車身，同朝畫面上方（即新生南路1段由北往南方向）行駛。經核該車後車燈樣式與附表一所示C車之後車燈樣式相符。